【裁判字號】    98,撤緩,44
【裁判日期】    980330
【裁判案由】    撤銷緩刑
【裁判全文】
臺灣桃園地方法院刑事裁定              98年度撤緩字第44號
聲  請  人  臺灣桃園地方法院檢察署檢察官
受  刑  人  甲○○
上列聲請人因受刑人偽造有價證券案件，聲請撤銷其緩刑宣告（
98年度執聲字第558號），本院裁定如下：
    主  文
聲請駁回。
    理  由
一、聲請意旨略以：受刑人甲○○前因犯偽造有價證券案件，經
    臺灣臺北地方法院於民國97年2 月29日以97年度訴字第187
    號判處有期徒刑1 年10月，緩刑3 年，於97年3 月27日確定
    在案，乃於緩刑期前即96年8 月24日更犯詐欺案件，經臺灣
    臺中地方法院於97年8 月8 日以97年度中簡字第2213號判處
    有期徒刑4 月，於97年11月27日確定，認受刑人顯非偶蹈法
    網或惡性輕微有所悔悟，自有執行刑罰之必要，已合於刑法
    第75條之1 第1 項第1 款所定撤銷緩刑宣告之原因，爰依刑
    事訴訟法第476 條規定聲請撤銷緩刑宣告云云。
二、查受刑人行為後，刑法關於緩刑撤銷之範圍及效力，業經立
    法院於94年2 月2 日修正公布該法第75條、第76條，並增定
    第75條之1 等規定，並於95年7 月1 日起施行。而刑法施行
    法於94年2 月2 日增訂第6 條之1 ，自95年7 月1 日施行，
    依刑法施行法第6 條之1 規定：「於中華民國九十四年一月
    七日刑法修正施行前，受緩刑之宣告，九十四年一月七日修
    正刑法施行後，仍在緩刑期內者，適用九十四年一月七日修
    正施行之刑法第七十五條、第七十五條之一及第七十六條規
    定。」，本件應逕行適用修正後之刑法規定，不生比較新舊
    法之問題，先予敘明。
三、次按，就緩刑前故意犯他罪時之情形，如在緩刑期內受不得
    易科罰金之有期徒刑以上刑之宣告確定者，依修正後刑法第
    75條第1 項第2 款規定，即應撤銷緩刑之宣告，法院固無裁
    量空間。惟如在緩刑期內受得易科罰金之有期徒刑、拘役或
    罰金之宣告確定者，依修正後刑法第75條之1 第1 項第1 款
    規定：「受緩刑之宣告而有下列情形之一，足認原宣告之緩
    刑難收其預期效果，而有執行刑罰之必要者，得撤銷其宣告
    ：一、緩刑前因故意犯他罪，而在緩刑期內受得易科罰金之
    有期徒刑、拘役或罰金之宣告確定者。」，法院則應裁量其
    緩刑宣告得否撤銷。考其立法意旨略以：關於緩刑之撤銷，
    現行法第75條第1 項固已設有2 款應撤銷之原因；至得撤銷
    緩刑之原因，則僅於保安處分章內第93條第3 項與撤銷假釋
    合併加以規定，體例上不相連貫，實用上亦欠彈性，爰參酌
    德國及奧地利現行立法例增訂得撤銷緩刑之原因，其中現行
    關於緩刑前或緩刑期間故意犯他罪，而在緩刑期內受得易科
    罰金之有期徒刑之宣告者，列為應撤銷緩刑之事由，因認過
    於嚴苛，而排除第75條應撤銷緩刑之事由，移列至得撤銷緩
    刑事由，俾使「法官依被告再犯情節，而裁量是否撤銷先前
    緩刑之宣告」；其次，如有前開事由，但判決宣告拘役、罰
    金時，可見行為人仍未見悔悟，有列為得撤銷緩刑之事由，
    以資彈性適用，爰於第1 項第1 款、第2 款增訂之。故本條
    採用裁量撤銷主義，賦予法院撤銷與否之權限，特於第1 項
    規定實質要件為「足認原宣告之緩刑難收其預期效果，而有
    執行刑罰之必要」，供作審認之標準。上揭「得」撤銷緩刑
    之情形，法官應依職權本於合目的性之裁量，妥適審酌被告
    所犯前後數罪間，關於法益侵害之性質、再犯之原因、違反
    法規範之情節是否重大、被告主觀犯意所顯現之惡性及其反
    社會性等情，是否已使前案原為促使惡性輕微之被告或偶發
    犯、初犯改過自新而宣告之緩刑，已難收其預期之效果，而
    確有執行刑罰之必要，此與刑法第75條第1 項所定2 款要件
    有一具備，即毋庸再行審酌其他情狀，應逕予撤銷緩刑之情
    形不同。亦即本件除該條項款所列「緩刑前因故意犯他罪，
    而在緩刑期內受得易科罰金之有期徒刑、拘役或罰金之宣告
    確定者」之事由外，尚需具備「足認原宣告之緩刑難收其預
    期效果，而有執行刑罰之必要者」之要件，方得撤銷。
四、經查，本件受刑人甲○○前因犯偽造有價證券案件，經臺灣
    臺北地方法院判處有期徒刑1 年10月，緩刑3 年，於97年3
    月27日確定，緩刑期間自判決確定日之97年3 月27日起算，
    其於緩刑前之96年8 月14日更犯詐欺案件，經臺灣臺中地方
    法院於97年8 月8 日以97年度中簡字第2213號判處有期徒刑
    4 月，並諭知如易科罰金，以新臺幣1 千元折算1 日，而
    於97年11月27日確定，此有上揭刑事判決2 件及臺灣高等法
    院被告前案紀錄表1 件在卷足參，則受刑人於「緩刑期前」
    故意犯罪，而在緩刑期內受「得易科罰金」之拘役宣告之情
    形，固堪認定。惟本件受刑人前受緩刑宣告之案件係犯偽造
    有價證券罪，該案受刑人獲得告訴人張哲榮之諒解，並當庭
    表示希望法院儘量從輕量刑，業據臺灣臺北地方法院97年度
    訴字第187 號判決敘明在案，是前案法院顯有考量受刑人獲
    被害人諒解與犯後態度，而宣告緩刑以予其自新之機會；受
    刑人於緩刑期前所犯後案則係詐欺案件，罪名殊異，且後案
    經檢察官聲請以簡易判決處刑，並經法院斟酌情節後，認犯
    情尚輕，亦僅宣告有期徒刑4 月之輕刑，顯見受刑人後案之
    犯罪情節尚非重大，況後案係在前案緩刑期間尚未啟始之前
    所為，衡情不能因此遽認其前案緩刑之宣告難收預期效果而
    有執行刑罰之必要，是檢察官執此聲請撤銷受刑人前案之緩
    刑，非有理由，應予駁回。
五、據上論斷，應依刑事訴訟法第220條，裁定如主文。
中    華    民    國    98    年    3     月    30    日
                  刑事第六庭    法  官  宣玉華
以上正本證明與原本無異
如不服本裁定應於送達後5 日內向本院提出抗告狀
                                書記官  陳育萱
中    華    民    國    98    年    3     月    30    日


司法院資訊處製作；財團法人民間司法改革基金會備份。
